臺灣宜蘭地方法院刑事判決　　　　　　　 96年度訴字第156號
公　訴　人　臺灣宜蘭地方法院檢察署檢察官
被　　　告　甲○○
上列被告因違反毒品危害防制條例案件，經檢察官提起公訴（96
年度毒偵字第415號），及移送併辦（96年度毒偵字第842號），
經本院裁定進行簡式審判程序，爰不經通常審判程序判決如下：
    主  文
甲○○施用第一級毒品，累犯，處有期徒刑壹年貳月，扣案之第
一級毒品海洛因壹包（毛重零點壹公克）沒收銷燬之，扣案之注
射針筒壹支沒收之。
    事  實
一、甲○○前因施用毒品案件，經本院以90年度毒聲字第96號裁
    定送觀察、勒戒，於觀察、勒戒執行完畢後，認無繼續施用
    毒品傾向，由臺灣新竹地方法院檢察署檢察官於民國90年6
    月18日，以90年度毒偵字第659號為不起訴處分確定；再因
    施用毒品案件，經國防部北部地方軍事法院以91年度信裁字
    第225號裁定送觀察、勒戒，於觀察、勒戒執行完畢後，認
    無繼續施用毒品傾向，由國防部北部地方軍事法院檢察署檢
    察官於91年10月30日，以91年度偵字第333號為不起訴處分
    確定；再因施用毒品案件經本院以92年度毒聲字第54號裁定
    送強制戒治，於92年10月31日停止戒治並付保護管束，於93
    年4月1日保護管束期滿，而該次施用毒品犯行，經本院於92
    年6月16日，以92年度訴字第62號刑事判決判處有期徒刑1年
    4月確定；又另因施用毒品案件，經本院於93年6月17日，以
    93年度訴字第174號刑事判決判處有期徒刑10月確定，上開
    有期徒刑1年4月、10月經接續執行後，於94年9月9日假釋出
    監並付保護管束，於95年1月23日假釋期滿，以已執行論。
    詎甲○○猶不知悔改，竟基於施用第一級毒品海洛因（下稱
    海洛因）抵癮之單一犯意，自96年1月初某日起，至96年8月
    4日上午某時止，平均2天施用1次，在宜蘭縣羅東鎮○○路○
    段89號住處房間內，以用針筒注射之方式，施用海洛因多次
    。嗣其先後於：(一)96年2月3日下午5時許，在宜蘭縣羅東鎮
    ○○路與純精路口為警查獲，扣得其所有用以施用海洛因之
    注射針筒1支，並於96年2月3日下午6時55分許採集其尿液送
    鑑定之結果，呈嗎啡陽性反應；(二)96年6月4日至宜蘭縣警察
    局羅東分局成功派出所到案說明，於同日下午10時30分許徵
    得其同意採尿送鑑定之結果，呈嗎啡陽性反應；(三)96年8月4
    日下午10時50分許，在宜蘭縣羅東鎮○○路與純精路口為警
    查獲，扣得海洛因1包（0.1公克），並於96年8月5日凌晨零
    時30分許採集其尿液送鑑定之結果，呈嗎啡陽性反應，始知
    悉上情。
二、案經宜蘭縣警察局羅東分局報請臺灣宜蘭地方法院檢察署檢
    察官偵查起訴及移送併辦。
    理  由
一、訊據被告甲○○於本院審理中，對於上開施用毒品海洛因犯
    行均坦承不諱，且其為警先後於96年2月3日下午6時55分許、
    96年6月4日下午10時30分許、96年8月5日凌晨零時30分許採
    集尿液送鑑定之結果，均呈嗎啡陽性反應，有宜蘭縣警察局
    羅東分局偵辦毒品案件嫌犯尿液檢體編號、姓名對照登記總
    表各3紙及慈濟大學濫用藥物檢驗中心出具之檢驗總表3紙在
    卷可證，是被告之自白要與事實相符，足堪採信。又被告前
    因施用毒品案件，經本院以90年度毒聲字第96號裁定送觀察
    、勒戒，於觀察、勒戒執行完畢後，認無繼續施用毒品傾向
    ，由臺灣新竹地方法院檢察署檢察官於90年6月18日，以90
    年度毒偵字第659號為不起訴處分確定，再因施用毒品案件
    ，經國防部北部地方軍事法院以91年度信裁字第225號裁定
    送觀察、勒戒，於觀察、勒戒執行完畢後，認無繼續施用毒
    品傾向，由國防部北部地方軍事法院檢察署檢察官於91年10
    月30日，以91年度偵字第333號為不起訴處分確定，再因施
    用毒品案件經本院以92年度毒聲字第54號裁定送強制戒治，
    於92年10月31日停止戒治並付保護管束，於93年4月1日保護
    管束期滿，有卷附臺灣高等法院被告前案紀錄表可參。依上
    所述，本件事證明確，被告於強制戒治執行完畢後5年內再
    施用毒品犯行堪以認定，應依法論科。
二、查海洛因為毒品危害防制條例第2條第2項第1款所規定之第一
    級毒品，不得擅自施用，核被告前開施用海洛因之行為，係
    犯毒品危害防制條例第10條第1項施用第一級毒品罪。被告施
    用行為前後持有海洛因之低度行為，為其施用之高度行為所
    吸收，不另論罪。再按立法者針對特定刑罰規範之構成要件
    ，已預設其本身係持續實行之複次行為，具備反覆、延續之
    行為特徵，故將之總括或擬制成一個構成要件之「集合犯」
    行為，因刑法評價上為構成要件之行為單數，應僅成立一罪
    。查毒品因具有成癮性、濫用性，故施用毒品本身具備反覆
    、延續之行為特徵，持續多次施用毒品始為此類犯罪之典型
    或常態，於刑法評價上，施用毒品應僅成立集合犯一罪。故
    有關行為人多次施用毒品之犯罪，基於前述施用毒品構成要
    件之反覆實行特徵，認為行為人如基於反覆實行之犯意，在
    密切接近之一定時、地，持續實行單次或複次之施用毒品行
    為，應僅成立集合犯一罪。本件情形，被告業已供承係因染
    有毒癮而不斷施用海洛因，佐以被告前曾因施用毒品之犯行
    ，經執行觀察勒戒、強制戒治及有期徒刑完畢，其於出監後
    ，卻仍無法克制自己，再度於密切接近之時間（2天1次）、
    地點，施用海洛因多次，顯見其確已吸食毒品成癮，已產生
    施用毒品之依賴性，被告顯係出於反覆、延續施用毒品海洛
    因之單一行為決意至明，在行為概念上，其多次施用海洛因
    之行為，應評價認係包括一罪之集合犯，較符合社會通念及
    刑法學理。檢察官雖僅就被告於96年2月3日下午2時許施用
    海洛因之犯行提起公訴，惟被告於上開時間外施用海洛因之
    犯行與已起訴之部分，係集合犯之包括一罪關係，另檢察官
    移送併辦（即96年度毒偵字第842號）之施用海洛因犯罪事
    實，亦與起訴部分係集合犯之包括一罪關係，本院自得均併
    予審理，附此敘明。查被告前因施用毒品案件，經本院以92
    年度訴字第62號刑事判決判處有期徒刑1年4月確定，再因施
    用毒品案件，經本院以93年度訴字第174號刑事判決判處有
    期徒刑10月確定，上開有期徒刑1年4月、10月經接續執行後
    ，於94年9月9日假釋出監並付保護管束，於95年1月23日假
    釋期滿，有卷附臺灣高等法院被告前案紀錄表可按，其受有
    期徒刑之執行完畢，5年內再犯法定刑有期徒刑以上之本罪
    ，為累犯，依法加重其刑。爰審酌被告前經毒品危害防制條
    例觀察、勒戒及強制戒治等程序，再經本院就其施用毒品判
    處有期徒刑後，竟再犯本件施用毒品犯行，顯見其已無法依
    憑己力拔除毒癮，惟念其坦承犯行，態度良好及施用情形等
    一切情狀，量處如主文所示之刑，以示懲儆。扣案之粉狀狀
    物品1包為毒品海洛因，業據被告於審理時坦承不諱，且其
    為警查獲時所採集之尿液，經送請慈濟大學濫用藥物檢驗中
    心鑑定之結果，確呈嗎啡陽性反應，足認該扣案粉狀物品確
    為毒品海洛因屬實，爰依毒品危害防制條例第18條第1項前
    段均宣告沒收銷燬之。扣案之注射針筒4支，係屬被告所有
    ，且供其施用毒品所用之物，亦據被告供明在卷，依法宣告
    沒收。
據上論斷，應依刑事訴訟法第273條之1第1項、第299條第1項前
段，毒品危害防制條例第10條第1項、第18條第1項前段，刑法第
11條前段、第38條第1項第2款、第47條第1項，判決如主文。
本案經檢察官賴淑萍到庭執行職務
中　　華　　民　　國　　96　　年　　9 　　月　　11　　日
                  刑事第四庭　法  官  辜漢忠
以上正本證明與原本無異。
如不服本判決應於收受本判決後10日內向本院提出上訴書狀，並
應敘述具體理由。若未敘述理由者，應於上訴期間屆滿後20日內
向本院補提理由書狀(均須按他造當事人之人數附繕本)。
                              書記官  許麗汝
中　　華　　民　　國　　96　　年　　9 　　月　　12　　日
附錄本案論罪科刑法條全文：
毒品危害防制條例第10條第1項
施用第一級毒品者，處6月以上5年以下有期徒刑。
